臺灣臺南地方法院民事判決　九十一年度重訴字第五三五號
　　原　　　告　萬通商業銀行股份有限公司
　　法定代理人　甲　○　○
　　訴訟代理人　丙　○　○
　　被　　　告　乙　○　○
　　　　　　　　丁　○　○
右當事人間請求清償債務事件，本院判決如左：
    主      文
被告應連帶給付原告新台幣仟萬元，及自民國八十九年八月二十五日起至清償日止
，按年息百分之八點七計算之利息，並自民國八十九年八月二十六日起至民國九十年
二月二十五日止，按上開利率百分之十，自民國九十年二月二十六日起至清償日止，
按上開利率百分之二十計算之違約金。
訴訟費用由被告連帶負擔。
本判決於原告以新台幣壹仟萬元或等值之中華開發工業銀行開發金融債券八十八年度
第一期第二次債票供擔保後，得假執行。
    事      實
甲、原告方面：
  一、聲明：除供擔保金額外，求為判決如主文所示。
  二、陳述：
    （一）原告與被告間依授信約定書第十六條之約定，以本院為管轄法院。
    （二）訴外人謝裕民於民國（下同）八十九年八月二十五日，偕同被告乙○○、
          丁○○二人為連帶保證人，向原告借款新台幣（下同）三千萬元，借款期
          間約定自八十九年八月二十五日起至九十年八月二十五日止，借款利息以
          年息百分之八點七計算，於每月三日繳付，並約定嗣後原告調整新台幣放
          款基本利率時，自當日起，按調整後之新台幣放款基本利率加年息百分之
          零點二計付，若有一部遲延，即視為全部到期；且上開借款若未按約定繳
          還本息，除本金應按前開約定利率計付遲延利息外，本金自到期日起，利
          息自繳息日起，逾期在六個月以內部分，另按約定利率百分之十，逾期超
          過六個月部分，另按約定利率百分之二十加付違約金。
    （三）詎訴外人謝裕民借得上開款項後，自始未依約清償利息，尚欠本金三千萬
          元及依上開方式計算之利息及違約金；而被告乙○○、丁○○二人為訴外
          人謝裕民之連帶保證人，依法自亦應負連帶給付責任，並連帶給付自八十
          九年八月二十五日起至清償日止，按年息百分之八點七計算之利息，及自
          八十九年八月二十六日起至九十年二月二十五日止，按上開約定利率百分
          之十，九十年二月二十六日起至清償日止，按上開約定利率百分之二十計
          算之違約金。
  三、證據：提出借據、轉帳收入傳票、放款貸放登錄單代支出傳票、存放款牌告利
      率查詢表各一紙及授信約定書二紙為證。
乙、被告方面
  壹、被告乙○○部分：被告乙○○未於言詞辯論期日到場，亦未提出書狀作何聲明
      或陳述。
  貳、被告丁○○部分：被告丁○○未於言詞辯論期日到場，然據其提出之書狀，其
      聲明及陳述如下：
    一、聲明：求為判決駁回原告之訴。
    二、陳述：被告已忘記是否有簽署原告主張之授信約定書，然即使有簽署，乃因
        當初任職訴外人謝裕民任負責人之公司，因訴外人謝裕民向被告表示欲向銀
        行融資，為完成銀行貸款手續，請求被告在相關文件上簽名認證，因所簽文
        件密密麻麻，當時根本不知係約定被告為連帶保證人，故本件原告提出之保
        證契約意思表示不合致，應屬無效等語。
    理      由
一、被告均未於言詞辯論期日到場，核無民事訴訟法第三百八十六條所列各款情形，
    爰依原告之聲請，由其一造辯論而為判決。
二、按當事人得以合意定第一審管轄法院。但以關於由一定法律關係而生之訴訟為限
    。前項合意，應以文書證之。民事訴訟法第二十四條第一項、第二項定有明文。
    本件兩造合意以本院為第一審管轄法院，業據原告提出授信約定書二紙為證，而
    被告亦未提出書狀或到場爭執該授信約定書之真正，是本院自有管轄權，合先敘
    明。
三、本件原告起訴主張：訴外人謝裕民於八十九年八月二十五日，偕同被告乙○○、
    丁○○為連帶保證人，向原告借得三千萬元，借款期間約定自八十九年八月二十
    五日起至九十年八月二十五日止，借款利息以年息百分之八點七計算，於每月三
    日繳付，並約定嗣後原告調整新台幣放款基本利率時，自當日起，按調整後之新
    台幣放款基本利率加年息百分之零點二計付，若有一部遲延，即視為全部到期；
    且上開借款若未按約定繳還本息，除本金應按前開約定利率計付遲延利息外，本
    金自到期日起，利息自繳息日起，逾期在六個月以內部分，另按約定利率百分之
    十，逾期超過六個月部分，另按約定利率百分之二十加付違約金。詎訴外人謝裕
    民借得上開款項後，自始未依約清償利息，尚欠本金三千萬元及依上開方式計算
    之利息、違約金；而被告乙○○、丁○○為訴外人謝裕民之連帶保證人，依法自
    應負連帶給付責任等語。
四、被告丁○○則以：伊已忘記是否曾簽署原告提出之授信約定書，縱有簽署，亦係
    伊當初任職訴外人謝裕民任負責人之公司，因訴外人謝裕民向伊表示欲向銀行融
    資，為完成銀行貸款手續，請求伊在相關文件上簽名認證，當時根本不知係約定
    伊為連帶保證人，故本件原告提出之保證契約意思表示不合致，應屬無效云云，
    資為抗辯。
五、按當事人主張有利於己之事實，就其事實有舉證之責任。又私文書經本人簽名、
    蓋章或按指印者，推定為真正。民事訴訟法第二百七十七條、第三百五十八條定
    有明文。而當事人對於他造主張之事實，於言詞辯論時不爭執者，視同自認。但
    因他項陳述可認為爭執者，不在此限。當事人對於他造主張之事實，為不知或不
    記憶之陳述者，應否視同自認，由法院審酌情形斷定之。當事人對於他造主張之
    事實，已於相當時期受合法之通知，而於言詞辯論期日不到場，亦未提出準備書
    狀爭執者，準用第一項之規定。民事訴訟法第二百八十條亦定有明文。本件被告
    丁○○雖辯稱其忘記是否曾簽署系爭授信約定書、借據，縱該文書係其簽署，其
    簽署時亦不知其係擔任該借款之連帶保證人云云。惟查，被告丁○○僅以書狀陳
    明其不復記憶，而於本件言詞辯論時竟拒不到庭檢視該等借據、授信約定書之真
    正，揆諸前揭條文之意旨，本院認應視同被告丁○○已自認該文書之真正；又觀
    諸系爭借據之記載，被告丁○○係在連帶保證人欄下用印，且該授信約定書第十
    四條亦明確記載立約人為連帶保證人，有該借據、授信約定書在卷可憑，是被告
    丁○○辯稱其不知簽名之真意云云，亦無所憑，不足採信。
六、經查，原告主張訴外人謝裕民於八十九年八月二十五日，偕同被告乙○○、丁○
    ○為連帶保證人，向其借得三千萬元，借款期間約定自八十九年八月二十五日起
    至九十年八月二十五日止，利息則以年息百分之八點七計算，若有一部遲延，即
    視為全部到期；且上開借款若未按約定繳納本息，除本金應按前開約定利率計付
    遲延利息外，本金自到期日起，利息自繳息日起，逾期在六個月以內部分，另按
    約定利率百分之十，逾期超過六個月部分，另按約定利率百分之二十加付違約金
    ；詎訴外人謝裕民借得上開款項後，自始即未依約清償利息，尚欠本金三千萬元
    及其利息、違約金等事實，業據原告提出借據、轉帳收入傳票、放款貸放登錄單
    代支出傳票、存放款牌告利率查詢表各一紙及授信約定書二紙為證，而被告乙○
    ○亦未提出書狀或到場爭執，堪認為真實。
七、又按保證債務之所謂連帶，係指保證人與主債務人負同一債務，對於債權人各負
    全部給付之責任者而言，此就民法第二百七十二條第一項規定連帶債務之文義參
    照觀之甚明（最高法院四十五年台上字第一四二六號、六十九年台上字第一九二
    四號判例參照）。本件主債務人即訴外人謝裕民向原告借得本件款項後，既自八
    十九年八月二十五日起即未依約清償利息，且本件債務亦已到期；而被告乙○○
    、丁○○既為訴外人謝裕民之連帶保證人，訴外人謝裕民就本件借款尚欠原告三
    千萬元，及自八十九年八月二十五日起之利息與自八十九年八月二十六日起之違
    約金未清償，從而，原告本於消費借貸及連帶保證之法律關係，請求被告清償如
    主文第一項所示之本金、利息及違約金，核無不合，應予准許。
八、原告陳明願供擔保，請求宣告假執行，核無不合，茲酌定相當之擔保金額，予以
    准許。
九、結論：本件原告之訴為有理由，依民事訴訟法第三百八十五條第一項前段、第八
    十五條第二項、第三百九十條第二項，判決如主文。
中　　　華　　　民　　　國　　九十一　　年　　　十　　　月　　　十五　　日
　　　　　　　　　　　　　　　　　 臺灣臺南地方法院民事第二庭
~B法　　　官　洪　碧　雀
右為正本係照原本作成。
如對本判決上訴，須於判決送達後廿日內向本院提出上訴狀。
中　　　華　　　民　　　國　　九十一　　年　　　十　　　月　　　十五　　日
~B法院書記官　顏　惠　華
